【裁判字號】    97,交訴,324
【裁判日期】    971230
【裁判案由】    肇事逃逸罪等
【裁判全文】
臺灣臺中地方法院刑事判決             97年度交訴字第324號
公  訴  人  臺灣臺中地方法院檢察署檢察官
被      告  丙○○
            甲○○
            乙○○
上列被告等因公共危險等案件，經檢察官提起公訴（97年度偵字
第24982號），本院合議庭裁定由受命法官獨任進行簡式審判程
序，判決如下：
    主  文
丙○○因過失傷害人，處有期徒刑伍月；又駕駛動力交通工具肇
事，致人傷害而逃逸，處有期徒刑陸月。應執行有期徒刑玖月。
甲○○意圖使犯人隱避而頂替，處罰金新臺幣壹萬元，如易服勞
役，以新臺幣壹仟元折算壹日。緩刑貳年。
乙○○服用酒類，不能安全駕駛動力交通工具而駕駛，累犯，處
有期徒刑參月，如易科罰金，以新臺幣壹仟元折算壹日。
    犯罪事實
一、乙○○前於民國93年間，因酒醉駕車之公共危險、過失傷害
    等案件，經本院於93年2月24日以93年度中交簡字第278號判
    決判處拘役55日確定，及經臺灣高等法院臺中分院於95年9
    月28日以94年度交上易字第600號判決判處有期徒刑6月確定
    ，有期徒刑部分甫於96年6月12日縮刑期滿執行完畢。詎仍
    不知悔改，乙○○明知飲酒後會使人動作變慢，思考力差，
    情緒起伏大，步態不穩，肢體協調、平衡感與判斷力障礙度
    升高，眼球震顫，甚至說話不清，失憶等不能安全駕駛動力
    交通工具之情形，且飲酒後不得駕車亦經政府多年透過報章
    媒體大力宣傳周知，竟於97年9月4日2時許，在臺中市○○
    街「好望角PUB」飲用啤酒後，已達於不能安全駕駛動力交
    通工具之程度，竟仍於該日3時許，騎乘車號HK8-050號重型
    機車，搭載女友甲○○欲返回住處，嗣於3時24分許，乙○○騎乘上開重型機車，沿臺中市○○街由西往東方向行駛至
    同街65號前時，適有丙○○無駕駛執照而駕駛車牌號碼6J-4
    919號自小客車，沿臺中市○村路○○○○街，由東往西方
    向行駛，亦行經上開地點，丙○○本應注意汽車行駛時，駕
    駛人應注意車前狀況，並隨時採取必要之安全措施及在劃有
    方向限制線之路段，不得駛入來車之車道內。而依當時天候
    晴、夜間有照明、路面無缺陷、無障礙物、視距良好，又無
    不能注意之情事，丙○○竟因精神狀況不佳打瞌睡而疏未注
    意及此而未減速慢行、閃避對向來車，貿然以時速每小時40
    至50公里之速度，跨越分向限制線駛入對向車道前行，致丙○○駕駛之上開自小客車左前車頭因而不慎撞及乙○○騎乘
    之前開機車車頭，致乙○○與甲○○均人車倒地，乙○○因
    而受有左髖關節脫臼及股骨頭骨折、顏面撕裂傷、右大腿撕
    裂傷、頭皮血腫、骨盆骨折等傷害，甲○○因而受有左股骨
    幹骨折、左髕骨骨折、左脛腓骨骨折、右手尺骨骨折、胸部
    挫傷等傷害。詎丙○○駕車肇事致乙○○、甲○○受傷後，
    竟又另基於駕車肇事逃逸之犯意，不僅未下車察看，且為逃
    避肇事責任，在未報警處理或救助倒地受傷之人或將受傷之
    人送醫救治之情形下，立即驅車逃離車禍現場，嗣經警據報
    前往現場處理時，在現場拾得丙○○因上開車禍撞擊而掉落
    之車牌，因而循線查獲。又經警方據報前往現場處理時，於
    中國醫藥大學附設醫院詢問甲○○調查案情時，甲○○明知
    其男友乙○○係酒後騎乘機車肇事，為涉犯公共危險罪嫌之
    犯人，為使乙○○隱避，免遭移送法辦，竟基於頂替之犯意
    ，趁乙○○尚且受傷昏迷之狀態，於同年月4日4時28分許，
    向臺中市警察局第一分局員警何明翰偽稱：「我駕車沿忠誠
    街由中美街往美村路方向行駛在一般車道，行至肇事路段有
    一部自小客開在路中間速度很快，我反應不及致我車車頭與
    自小客車頭碰撞，碰撞後我及乘客都受傷，對方未對我們實
    施救護及留下連絡資料就駕車離去。」等語，而加以頂替。
    其後乙○○經抽血檢驗測得血液中酒精濃度達192.5mg/dl
    （換算呼氣酒精濃度約為每公升0.96毫克），為警查覺有異
    ，乃於同年月5日凌晨3時許，調閱路口監視器發現係乙○○
    騎乘上開重機車後，始悉上情。
二、案經乙○○、甲○○訴由臺中市警察局第一分局報請臺灣臺
    中地方法院檢察署檢察官偵查起訴。
    理  由
一、按本件被告丙○○、甲○○、乙○○等3人所犯均係死刑、
    無期徒刑、最輕本刑為3年以上有期徒刑以外之罪，其等於
    準備程序就前揭被訴事實均為有罪之陳述，經受命法官告知
    簡式審判程序之旨，並聽取其與公訴人之意見後，本院認無
    不得或不宜改依簡式審判程序進行之處，爰依刑事訴訟法第
    273條之1第1項，裁定本件由受命法官獨任進行簡式審判程
    序，合先敘明。
二、訊據被告丙○○、甲○○、乙○○對於上開犯罪事實於本院
    審理時均坦承不諱，且經告訴人即被告乙○○、甲○○分別
    於警詢及偵訊時指訴綦詳，此外，並有員警職務報告書、臺
    中市○○○道路交通事故初步分析研判表、中國醫藥大學附
    設醫院出具乙○○、甲○○之診斷證明書、中國醫藥大學附
    設醫院檢驗檢查報告、臺中市○○○道路交通事故談話紀錄
    表、道路交通事故調查報告表(一)、(二)、道路交通事故現場圖
    、路口監視器翻拍照片、現場照片及車損相片等件附卷可稽
    。而按汽車駕駛人飲用酒類後吐氣所含酒精濃度超過0.25MG
    /L者不得駕車，道路交通安全規則第114條第2款定有明文。
    又刑法第185條之3之公共危險罪，係「抽象危險犯」，不以
    發生具體危險為必要，參考德國、美國之認定標準，對於酒
    精濃度呼氣已達每公升0.55毫克或血液酒精濃度達0.11%以
    上，肇事率為一般正常人之10倍，認已達「不能安全駕駛」
    之標準（法務部88年5月18日法88檢字第001669號函參照）
    ，本件被告乙○○經抽血檢測血液中酒精濃度值為192.5MG/
    DL，換算呼氣中酒精濃度值為0.96MG/L，已逾上開標準值，
    足認被告乙○○飲酒已達於不能安全駕駛之程度；又按汽車
    行駛時，駕駛人應注意車前狀況，並隨時採取必要之安全措
    施；及汽車在未劃設慢車道之雙向二車道行駛時，在劃有分
    向限制線之路段，不得駛入來車之車道內，道路交通安全規
    則第94條第3項、第97條第1項第2款分別定有明文。本件被
    告丙○○駕車行駛上開路段，自應知悉並遵守上開規定，而
    參以當時天氣晴、夜間有照明、路面無缺陷、無障礙物、視
    距良好等一切情狀，並無不能注意之情事，此有道路交通事
    故調查報告表(一)、(二)各1份在卷足資佐證，被告顯無不能注
    意之情事，詎其因精神狀況不佳打瞌睡，而疏未注意車前狀
    況，並隨時停車採取必要之安全措施，又在劃有分向限制線
    之路段，駛入來車之車道內，致不慎撞及對向車道由被告廖
    志雄所騎駛搭載被告甲○○之機車，致乙○○、甲○○人車
    倒地後，分別受有上揭所載等傷害，被告自應負過失責任，
    且其過失行為與被害人乙○○、甲○○之傷害間，具有相當
    因果關係，此部分事證明確，被告丙○○上開過失致傷害之
    犯行洵堪認定。再按汽車駕駛人駕駛汽車肇事致人受傷或死
    亡，應即採取救護或其他必要措施，並向警察機關報告，不
    得駛離或逃逸，道路交通管理處罰條例第62條第3項定有明
    文。又因道路交通事故之發生，常非於己之鄰親家里，時有
    告救不能情事，乃科以肇事者須即採取救護或其他必要措施
    ，並應向警察機關報告之法定義務，以防因就醫延誤致生無
    謂傷亡，並俾得通知傷亡者家屬到場，以明責任，是凡肇事
    人於行車肇事致人受傷或死亡，未即採取救護或其他必要措
    施，並向警察機關報告，即駕車逃逸者，均應依該規定處罰
    ，至其嗣後是否受刑事訴追及已否與被害人達成民事和解，
    賠償損失，對其應受處罰乙節，並不生影響。職是之故，汽
    車駕駛人駕駛汽車肇事，不論其責任之歸屬為何，即有義務
    留在肇事現場，採取救護或其他必要措施，並向警察機關報
    告，以維護他人之生命與其他用路人之交通安全。其立法目
    的，既係促使駕駛人於肇事致死傷後，能對被害人即時救護
    ，報告警察機關，以減少死傷，是該罪之成立祇以行為人有
    駕駛動力交通工具肇事，致人死傷而逃逸之事實為已足（最
    高法院92年度臺上字第4468號刑事判決意旨參照）。另按刑
    法第185條之4肇事逃逸罪，以駕駛動力交通工具肇事，有致
    人死傷而逃逸之事實，為其犯罪構成要件，不以行為人明知
    被害人有死傷情形為必要（最高法院91年度臺上字第137號
    刑事判決意旨參見）。查本件被告丙○○於肇事後，見被告
    乙○○、甲○○受傷，竟未採取救護或其他必要措施，並向
    警察機關報告，即逕行駕車離去，嗣為警查獲，是被告丙○○肇事逃逸之行為，至為灼然，亦洵堪認定。綜上，本件事
    證明確，被告3人上開犯行均堪認定，均應予依法論科。
三、按汽車駕駛人，無駕駛執照駕車，酒醉駕車，吸食毒品或迷
    幻藥駕車，行駛人行道或行經行人穿越道不依規定讓行人優
    先通行，因而致人受傷或死亡，依法應負刑事責任者，加重
    其刑至二分之一，道路交通管理處罰條例第86條第1項，固
    定有明文。惟上開應依法加重其刑至二分之一之規定，法條
    既明定汽車駕駛人於一定違規之情形（如無駕駛執照駕車，
    酒醉駕車）駕駛汽車致人傷亡，依法應負刑事責任時，始有
    適用，換言之，係肇事者在一定之違規情形下依法應負過失
    致人於死或過失傷害之刑事責任時，始有適用。而刑法第
    185條之4，駕駛動力交通工具肇事，致人死傷而逃逸者之罪
    ，其立法意旨係對一般動力交通工具駕駛人肇事致人死傷而
    逃逸之處罰，旨在懲罰肇事逃逸，自無上開道路交通處罰條
    例第86條第1項之適用（最高法院92年度台非字第60號判決
    意旨參見）。故核被告丙○○無駕駛執照駕車肇事致被害人
    成傷並逃離現場之所為，係犯刑法第284條第1項之過失傷害
    罪及刑法第185條之4之肇事逃逸罪。被告丙○○以一過失駕
    駛行為於同一時地致被告乙○○、甲○○受傷，以一行為觸
    犯數罪而為想像競合犯，應從一重處斷。另查被告丙○○無
    駕駛執照駕駛汽車，因而致人受傷，依法應負刑事責任，所
    犯過失傷害罪部分，應依道路交通管理處罰條例第86條第1
    項之規定加重其刑；另核被告廖志雄所為，則係犯刑法第18
    5條之3之酒後不能安全駕駛動力交通工具而駕駛；被告甲○○所為，則係刑法第164條第2項之意圖使犯人隱避而頂替罪
    。又被告丙○○所犯上開2罪，犯意各別，行為互殊，應予
    分論併罰。又被告乙○○前於93年間，因過失傷害案件，經
    臺灣高等法院臺中分院於95年9月28日以94年度交上易字第
    600號，判處有期徒刑6月確定，甫於96年6月12日縮刑期滿
    執行完畢，此有臺灣臺中地方法院檢察署刑案資料查註紀錄
    表及臺灣高等法院被告前案紀錄表各1份在卷可按，被告前
    受有期徒刑之執行完畢後，5年以內故意再犯本件有期徒刑
    以上之罪，為累犯，應依刑法第47條第1項之規定，加重其
    刑。爰審酌被告丙○○明知無駕駛執照仍貿然駕車，對道路
    交通安全所生危害之程度非淺、肇事後棄被害人於不顧，惡
    性及非難程度不輕；被告甲○○則囿於情誼，頂替被告乙○○，影響犯罪之偵查與審判工作之進行，徒耗司法資源，並
    妨害警察機關對於交通事件管理、刑案調查之正確性；被告
    乙○○前有如犯罪事實欄所示之酒駕前科，有前揭前案紀錄
    表在卷可按，猶不知悔改，復犯本案，顯未收刑罰之效，於
    飲用酒類後已達不能安全駕駛之程度，呼氣酒精濃度測試值
    經換算後高達0.96毫克，對往來用路人所造成之不確定危險
    甚鉅，危及交通秩序公共安全，惟念及被告3人犯後均坦承
    犯行，態度尚佳，頂替部分亦未導致誤斷之結果，暨考其3
    人之動機、目的、手段、智識程度、被告丙○○迄未與被告
    甲○○、乙○○達成和解等一切情狀，分別量處如主文所示
    之刑，並就被告丙○○部份定其應執行之刑，及就被告甲○○及被告乙○○部分，分別諭知易服勞役及易科罰金之折算
    標準，以示懲儆。末查，被告甲○○前未曾因故意犯罪而受
    有期徒刑以上刑之宣告，有卷附臺灣高等法院被告前案紀錄
    表1份在卷可按，其因一時失慮，囿於情誼，致罹刑章，動
    機尚非至惡，終能坦然以對供承犯行，頗具悔意，歷此偵審
    程序及刑之宣告，當知所警惕而無再犯之虞，本院綜核上情
    ，認所宣告之刑以暫不執行為適當，併予宣告緩刑2年，以
    啟自新。
據上論斷，應依刑事訴訟法第273條之1第1項、第299條第1項前
段，道路交通管理處罰條例第86條第1項，刑法第164條第2項、
第1項、第185條之3、第185條之4、第284條第1項前段、第55條
、第41條第1項前段、第42條第3項、第47條第1項、第51條第5款
、第74條第1項第1款，刑法施行法第1條之1，判決如主文。
本案經檢察官丁○○到庭執行職務。
中    華    民    國    97    年    12    月    30    日
                  臺灣臺中地方法院刑事第五庭
                      法  官  吳崇道
以上正本證明與原本無異。
如不服本判決應於收受判決後10日內向本院提出上訴書狀，並應
敘述具體理由；其未敘述上訴理由者，應於上訴期間屆滿後20日
內向本院補提理由書（均須按他造當事人之人數附繕本）「切勿
逕送上級法院」。
                      書記官  黃舜民
中    華    民    國    97    年    12    月    30    日
附錄本判決論罪科刑法條
刑法第164條：
藏匿犯人或依法逮捕拘禁之脫逃人或使之隱避者，處2年以下有
期徒刑、拘役或500元以下罰金。
意圖犯前項之罪而頂替者，亦同。
刑法第185條之3：
服用毒品、麻醉藥品、酒類或其他相類之物，不能安全駕駛動力
交通工具而駕駛者，處一年以下有期徒刑、拘役或三萬元以下罰
金。
刑法第185條之4：
駕駛動力交通工具肇事，致人死傷而逃逸者，處六月以上五年以
下有期徒刑。
刑法第284條：
因過失傷害人者，處6月以下有期徒刑、拘役或5百元以下罰金，
致重傷者，處1年以下有期徒刑、拘役或5百元以下罰金。


司法院資訊處製作；財團法人民間司法改革基金會備份。
